【裁判字號】    94,上訴,1944
【裁判日期】    950411
【裁判案由】    違反毒品危害防制條例
【裁判全文】
臺灣高等法院高雄分院刑事判決        94年度上訴字第1944號
上  訴  人  臺灣高雄地方法院檢察署檢察官
上  訴  人  乙○○
即  被  告
                    6號
                    現於臺灣高雄監獄執行中
指定辯護人  本院公設辯護人 甲○○
上列上訴人等因被告違反毒品危害防制條例案件，不服臺灣高雄
地方法院94年度訴字第1703號中華民國94年10月31日第一審判決
（起訴案號：臺灣高雄地方法院檢察署93年度偵字第14335 號）
，提起上訴，本院判決如下：
     主  文
原判決關於販賣第一級毒品及轉讓毒品部分，均撤銷。
乙○○販賣第一級毒品，處有期徒刑拾年肆月，扣案之海洛因拾
包（合計淨重拾貳點柒玖公克、空包裝重伍點壹公克）、殘有
海洛因之電子磅秤壹台、摻有海洛因之葡萄糖粉貳包（合計驗後
毛重捌點肆公克），均沒收銷燬之；GPRS65000colors牌行動電
話1支（不含SIM卡，門號0000000000號）沒收；又轉讓第一級毒
品，處有期徒刑壹年貳月，應執行有期徒刑拾壹年，扣案之海洛
因拾包（合計淨重拾貳點柒玖公克、空包裝重伍點壹公克）、
殘有海洛因之電子磅秤壹台、摻有海洛因之葡萄糖粉貳包（合計
驗後毛重捌點肆公克），均沒收銷燬之；GPRS65000colors 牌行
動電話1 支（不含SIM 卡，門號0000000000號）沒收。
其他上訴駁回。
    事  實
一、乙○○（綽號才哥）基於販賣第一級毒品海洛因營利之犯意
    ，於民國93年7月12日某時，由李雅婷先以電話與乙○○所
    使用之0000000000號行動電話聯絡，表示要購買新台幣（下
    同）500元之海洛因1小包，乙○○遂於當日在高雄縣鳳山市
    ○○街143巷22號康橋大飯店樓下將該包海洛因交給李雅婷
    施用，然李雅婷當時因身上無錢而暫積欠上開款；又另基於
    轉讓第一級毒品海洛因之犯意，於93年7月10日某時，在康
    橋大飯店無償轉讓第一級毒品海洛因予陳國豪（未逾淨重5
    公克）施用。嗣於93年7 月15日因警察接獲線報前往康橋大
    飯店查緝時，見乙○○形跡可疑在其身上查獲香菸盒1 個，
    內有供施用毒品之針筒1 支，並同時循線在乙○○所租用之
    康橋大飯店609 號房內查獲其所販賣之第一級毒品海洛因海
    洛因10包（合計淨重12.79 公克、空包裝重5.13公克）、摻
    有微量海洛因之葡萄糖粉2 包（合計驗後毛重8.4 公克）、
    殘有海洛因粉末之電子磅秤1 台、乙○○所有之GPRS65000
    colors 牌行動電話1 支。
二、案經高雄縣政府警察局鳳山分局移送臺灣高雄地方法院檢察
    署檢察官偵查起訴。
    理  由
甲、程序部分：
一、高雄縣政府警察局鳳山分局受理各類案件紀錄表、高雄縣政
    府警察局鳳山分局五甲派出所扣押筆錄、法務部調查局93年
    9 月7 日調科壹字第220017947 號鑑定通知書，均為公務員
    職務上製作之紀錄文書、證明文書，係公務員依職權所為，
    與其責任、信譽攸關，若有錯誤、虛偽，公務員可能因此擔
    負刑事及行政責任，且該等文書經常處於可能受公開檢查之
    狀態，其正確性及真實之保障極高，而無顯不可信之情況，
    依刑事訴訟法第159 條之4 第1 款規定，應有證據能力。高
    雄醫學大學附設中和紀念醫院94年6 月14日檢驗報告8 紙、
    高雄市立凱旋醫院93年11月19日濫用藥物尿液檢驗報告1 紙
    ，均為從事業務之人於業務上或通常業務過程所須製作之紀
    錄文書、證明文書，因係於通常業務上不間斷而規律之記載
    ，記錄時亦無預見日後將作為證據之偽造動機，其虛偽之可
    能性較小，而無顯不可信之特別情況，依刑事訴訟法第159
    條之4 第2 款規定，亦應有證據能力。
二、本件證人李雅婷於警詢中之證稱：93年7 月12日打00000000
    00行動電話與才哥聯絡，在康橋大飯店樓下向才哥以500元
    代價購買海洛因1包，惟其於法院審理時結證稱：我係於查
    獲前一天（即93年7月14日）打0000000000行動電話向才哥
    買海洛因1包等語，其於警詢中及法院審理時之供述已有前
    後陳述不符之情形，本院審酌其等於警詢中之證述距案發日
    較近，當時記憶自較深刻，可立即反應所知，不致因時隔日
    久而遺忘案情；且較無來自被告或其他成員同庭在場之壓力
    而出於虛偽不實之指證，或事後串謀而故為迴護被告之機會
    。且檢察官亦傳訊當日進行調查及訊問之警員楊馥菖、薛英
    鎧、陳建雄到庭詰問，亦均證稱：無以強暴、脅迫或其他不
    正方法蒐證等語，則依刑事訴訟法第159條之2之規定，其於
    警詢中所為之陳述，客觀上應具有較可信之特別情況，且亦
    為證明犯罪事實存否所必要，自有證據能力。
乙、實體部分：
壹、撤銷改判部分：
一、訊據上訴人即被告坦承租用康橋大飯店609號房，房間內被
    查扣所有之海洛因、摻有海洛因之葡萄糖粉、磅秤，且曾於
    93年7月12日（被告雖於原審審理時供稱交易時間係在查獲
    前一天即93年7月14日，但原審審理時距離案發時已逾1 年
    ，故應以警詢時所供述之時間較為可採），將其中1包價值
    為500元之海洛因在交付李雅婷等情不諱，且被告曾於93 年
    7月12日以其所有之0000000000之行動電話與李雅婷取得連
    繫後，由乙○○在康橋大飯店樓下交付價值500元之海洛因
    予李雅婷之事實，業據證人李雅婷於原審審理時證述在卷（
    見原審94年10月2 日審康訊筆錄），李雅婷並於警詢中證稱
    ：第1 次於93年7 月12日在高雄縣鳳山市○○街143 巷22
    號康橋大飯店樓下以500 元向才哥（即被告乙○○）購買海
    洛因1 包等語，核與被告供承販賣1 包500 元海洛因之時間
    、地點及金額均屬相符，自堪認定；又海洛因物稀價昂，購
    買不易，且販賣毒品乃屬重罪，政府嚴格取締，被告倘非有
    利可圖，豈有自甘冒受刑事追訴處罰之危險，而販賣毒品給
    李雅婷之理，被告意圖營利販賣海洛因予李雅婷之犯行，已
    甚顯明。又被告於偵查中供稱：之前我有向阿偉買過1 次（
    海洛因）送給陳國豪施用，被查獲前4 、5 天在康橋大飯店
    附近交給他的等語（見偵查卷第15頁），於原審亦供稱：陳
    國豪部分是我自己出錢買來轉讓給陳國豪的等語（見原審卷
    第59頁），業已自白無償轉讓海洛因供陳國豪施用，甚為詳
    盡，核與陳國豪於原審供承其施用之海洛因來自被告等情相
    符，且陳國豪曾施用海洛因，經臺灣高雄地方法院檢察署檢
    察官93年9 月9 日分案偵查，並移送併案審理，有臺灣高等
    法院被告前案紀錄表份在卷足憑，足證被告前述自白核與事
    實相符，被告於本院審理翻異前供，辯稱：我是與陳國豪共
    同買海洛因吸食，並未無償交付陳國豪海洛因云云，顯係事
    後卸責之詞，殊無足採。此外，復有白色粉末10包（合計淨
    重12.79 公克、空包裝重5.13公克）、電子磅秤、葡萄糖粉
    2 包（合計驗後毛重8.4 公克）扣案，上開白色粉末10包、
    電子磅秤上殘餘之粉末，經送驗後確為海洛因，另葡萄糖粉
    2 包亦呈海洛因微量反應，亦有法務部調查局93年9 月7日
    調科壹字第220017947 號鑑定通知書1 紙、高雄醫學大學附
    設中和紀念醫院94年6 月14日檢驗報告2 紙在卷可按，是
    本件事證明確，被告販賣及轉讓海洛因之犯行，堪以認定。
二、核被告所為係犯毒品危害防制條例第4 條第1 項之販賣第一
    級毒品罪及第8條第1項之轉讓第一級毒品罪。被告持有海洛
    因之低度行為，已為販賣或轉讓海洛因之高度行為所吸收，
    均不另論其持有罪責。又被告所犯上開2罪，犯意各別，行
    為互殊，應予併合處罰；再本件被告僅查獲1次販賣毒品海
    洛因之犯行，所販賣之數量、次數與坊間大盤販賣毒品者有
    別，衡情若處以法定刑最低無期徒刑，依社會一般觀念不無
    情輕法重之虞，是被告犯罪情狀，尚堪憫恕，爰依刑法第59
    條之規定，予以減輕其刑。
三、原審對上開被訴販賣第一級毒品海洛因部分，予以論罪科刑
    ，固非無見；惟查：(一)本件被告係單獨販賣第一級毒品海洛
    因給李雅婷，並非與綽號阿偉者共同販賣，綽號阿偉者係被
    告事後所編造，業據被告於本院審理時供明在卷，原判決認
    被告係與綽號阿偉者共同販賣第一級毒品海洛，尚有未合。
    (二)原審未為詳察，遽為被告被訴轉讓第一級毒品部分為無罪
    之罪諭知，亦有未當，被告上訴意旨，以原審量刑過重，雖
    無理由，惟公訴人以上開(二)之理由提起上訴，為有理由，原
    判決復有上開(一)之可議，自應由本院將原判決關於販賣第一
    級毒品及轉讓毒品部分，均予撤銷改判；審酌被告販賣或轉
    讓第一級毒品之對象，均僅1人，所生危害尚非嚴重，亦未
    因此而已獲厚利，且犯後坦認部分犯行及態度尚佳等一切情
    狀，分別量處如主文第2項所示之刑，並定其應執行刑。又
    扣案之海洛因10包（合計淨重12.79公克、空包裝重5.13公
    克）、摻有海洛因之葡萄糖粉2包（合計驗後毛重8.4公克）
    ，經送驗後均呈海洛因陽性反應已如前述，係屬毒品，另扣
    案之電子磅秤上亦殘有海洛因粉末，應亦係供分裝海洛因之
    用，亦因與海洛因已無法剝離，視為毒品，故均應依毒品危
    害防制條例第18條第1項前段併予宣告沒收銷燬之 (鑑驗中
    所費失之毒品，既已滅失，爰不再諭知沒收銷燬。）。供聯
    絡買賣毒品之用之GPRS65000colors牌行動電話1支（不含SI
    M 卡，門號0000000000號），均係供被告所有供犯罪所用之
    物，應依毒品危害防制條例第19條第1 項諭知沒收。又李雅
    婷購買海洛因之價金500 元尚未交付與被告等情，業據被告
    供承在卷，核與李雅婷證述之情節相符，此部分尚非被告犯
    罪所得之財物，爰不予宣告沒收，另查獲之現款10,5 00 元
    亦無證據足證係販毒之所得，而扣案之空夾鏈袋153 個、海
    洛因殘渣夾鏈袋17個、NOKIA8855 行動電話1 支（門號
    0000000000號），均與本件販賣毒品海洛因無直接關連，無
    庸諭知沒收。
貳、上訴駁回部分
一、公訴意旨略以：乙○○意圖牟利以0000000000號行動電話為
    聯絡工具，販賣第二級毒品甲基安非他命予不特定之人施用
    ，因認被告另涉犯販賣第二級毒品甲基安非他命罪嫌云云。
二、按犯罪事實應依證據認定之，無證據不得認定犯罪事實；又
    不能證明被告犯罪者，應諭知無罪之判決，刑事訴訟法第
    154條第2項、第301條第1項分別定有明文。又刑事訴訟法第
    161條已於民國91年2月8日修正公布，其第1項規定：檢察官
    就被告犯罪事實，應負舉證責任，並指出證明之方法。因此
    ，檢察官對於起訴之犯罪事實，應負提出證據及說服之實質
    舉證責任。倘其所提出之證據，不足為被告有罪之積極證明
    ，或其指出證明之方法，無從說服法院以形成被告有罪之心
    證，基於無罪推定之原則，自應為被告無罪判決之諭知（參
    照最高法院92年台上字第128號判例）。
三、訊據被告堅決否認有何販賣安非他命之犯行，並辯稱：我有
    施用安非他命習慣，扣案之安非他命是自行吸食用的，並未
    有販賣之意圖等語。經查，本件公訴人認為被告涉犯前揭罪
    嫌，無非以扣案之帳冊1本、第二級毒品甲基安非他命（驗
    後毛重共11.5公克）、安非他命吸食器1組、注射針筒2支為
    其論據。惟扣案之第二級毒品甲基安非他命（驗後毛重共11
    .5 公克）、安非命吸食器1組經送驗後為甲基安非他命陽性
    反應，注射針筒2支送驗後為甲基安非他命陰性反應，有高
    雄醫學大學附設中和紀念醫院94年6月14日檢驗報告5紙在卷
    可按，是扣案之物僅足以證明被告曾施用甲基安非他命之犯
    行，而被告於警局採尿送驗之結果亦呈甲基安非他命陽性反
    應，有高雄市立凱旋醫院93年11月19日驗尿報告1紙附卷足
    憑（見偵查卷第29頁），核與被告所辯：曾施用安非他命等
    語相符，故此部分證據不足以證明被告有販賣甲基安非他命
    之犯行。另觀諸扣案之帳冊中，其上既無記載販賣之標的、
    價金等資料，自難僅憑帳冊上記載「不詳姓名、年籍之人之
    綽號及數字」即為販賣甲基安非他命之資料；綜上所述，公
    訴人認被告乙○○涉犯前揭販賣甲基安非他命犯行，所為之
    證據方法尚未能證明被告犯罪，依據「罪證有疑，利於被告
    」之證據法則，不足為被告有罪之積極證明，本件要屬不能
    證明被告此部分犯罪。
四、原審因而為被告被訴販賣第二級毒品無罪之諭知，經核尚無
    不合，公訴人上訴意旨，仍執陳詞，指摘原判決此部分不
    當，為無理由，應予駁回 。
據上論斷，應依刑事訴訟法第368條、第369條第1項前段、第364
條、第299 條第1 項，毒品危害防制條例第4 條第1 項、第8 條
第1 項、第18條第1 項前段、第19條第1 項，刑法第11條、第59
條，第51條第5款，判決如主文。
本案經檢察官沈紹嘉到庭執行職務。
中    華    民    國    95    年    4     月    11    日
                  刑事第七庭    審判長法  官   莊飛宗
                                      法  官   黃三友
                                      法  官   黃憲文
以上正本證明與原本無異。
如不服本判決應於收受本判決後10日內向本院提出上訴書狀，其
未敘述上訴理由者，並得於提起上訴後10日內向本院補提理由書
狀（均須按他造當事人之人數附繕本）「切勿逕送上級法院」。
中    華    民    國    95    年    4     月    12    日
                                      書記官    施耀程
附錄本判決論罪科刑法條：
毒品危害防制條例第4條第1項
製造、運輸、販賣第一級毒品者，處死刑或無期徒刑；處無期徒
刑者，得併科新臺幣1 千萬元以下罰金。
毒品危害防制條例第8條第1項
轉讓第一級毒品者，處 1 年以上 7 年以下有期徒刑，得併科新
臺幣1 百萬元以下罰金。


司法院資訊處製作；財團法人民間司法改革基金會備份。
